臺灣臺東地方法院刑事判決　　　　　　　　　　　　　　九十年度訴字第一一四號
　　公　訴　人　臺灣台東地方法院檢察署檢察官
　　被　　　告　辛○○
　　　　　　　　己○○
　　右二人共同
　　指定辯護人　本院公設辯護人　甲○○
右列被告等因偽造貨幣等案件，經檢察官提起公訴 (九十年度偵字第六七六號及九十
年度偵字第六八二號)，本院判決如左：
    主  文
辛○○連續行使偽造私文書，足以生損害於公眾及他人，處有期刑徒壹年貳月。如附
表一所示物品、如附表二編號一至編號六所示偽造之「丁○○」署押壹拾壹枚、印文
壹拾伍枚及如附表二編號七所示偽造「戊○○」署押及指印各參枚均沒收之。又共同
連續行使偽造之通用紙幣，處有期徒刑肆年。扣案之偽造通用紙幣新台幣壹仟元券壹
拾柒張沒收之。應執行有期徒刑伍年。如附表一所示物品、如附表二編號一至編號六
所示偽造之「丁○○」署押壹拾壹枚、印文壹拾伍枚、如附表二編號七所示偽造「戊○○」署押、指印各參枚及扣案之偽造通用紙幣新台幣壹仟元券壹拾柒張均沒收之。
己○○共同連續行使偽造之通用紙幣，處有期徒刑參年陸月。扣案之偽造通用紙幣新
台幣壹仟元券壹拾柒張沒收之。
    事  實
一、辛○○（緩刑中再犯）於民國九十年一月間，在花蓮縣瑞穗鄉瑞北村瑞北二十九
    之一號住處拾得丁○○所有之國民身分證一枚，又於同年二月間在上開住處旁豬
    舍，拾得戊○○所有之國民身分證及駕駛執照各一枚後，竟萌意圖為自己不法之
    所有之概括犯意，均悉以侵占入己。復基於概括之犯意，於同年一、二月間連續
    在不知情之己○○位於花蓮縣瑞穗鄉○○村○鄰○○路○段五十六巷十一號宿舍
    二樓，先將丁○○之國民身分證上照片換貼自己之照片，數日後，再以同樣手法
    將戊○○之國民身分證及駕駛執照換貼自已照片，予以變造完成，足生損害於丁○○及戊○○。辛○○旋基於概括之犯意：
（一）於同年一月十一日，先至同鄉○○路上利用不知情刻那店人員偽刻丁○○之印
      章一枚後，持上開變造之丁○○身分證及偽刻之印章至中華電信股份有限公司
      （下稱中華電信公司）玉里營業處，明知未經丁○○之授權，竟佯稱係丁○○
      之代理人而申請行動電話，並於行動行話業務租用申請書（聯單編號：Ｍ九○
      ＹＩＬＮ○一二九六四）及同意書上偽造丁○○之署押及印文，以表示丁○○
      同意該務租用契約，而偽造私文書後，持向中華電信公司花蓮營業處之承辦人
      員申請租用門號為0000000000行動電話一支，而行使該偽造之申請
      書。續於同年月十三日、十九日及同年二月十四日，持上開變造丁○○之國民
      身分證，前往中華電信公司花蓮營業處及玉里營業，以丁○○之名義，皆填具
      「行動電話業務申請書」（聯單號碼分別：Ｍ九○ＫＦＵＮ○二六三九四、Ｍ
      九○ＫＦＵＮ○二六三五四、Ｎ六六三五三及Ｎ六一四一○），並在申請書上
      之「新客戶簽章」欄內及同意書上偽造「丁○○」之署押及印文，表示丁○○
      已經同意該租用契約，而偽造私文書後，持向中華電信公司花蓮及玉里營運處
      承辦人員申請租用門號分別為0000000000、0000000000
      、0000000000及0000000000之行動電話四支，而行使上
      開偽造申請書，足以生損害於丁○○及中華電信公司對於電信業務管理之正確
      性。
（二）辛○○復基於意圖為自己不法之利益，基於概括之犯意，自九十年一月十一日
      起至九十年五月三十一日止，連續撥打上開行動電話，使中華電信公司陷於錯
      誤，誤以為係丁○○或經其許可之人使用行動電話而提供通信服務，總計前後
      共計獲得相當於新台幣（下同）五萬四千五百四十九元之電話通訊費之不法利
      益且未據繳納上開電信費用，致使中華電信公司受有損害。
（三）辛○○為繳納上開行動電話之費用，遂於同年一月十九日，持上開變造丁○○
      之身分證及印章，前往花蓮區中小企業銀行光復分行，以丁○○之名義，填具
      「存摺類存款總約定書」（帳號：00000000000」並在約定書上偽
      造丁○○之署押及印文，表示丁○○已經同意該約定，而偽造私文書後，持向
      花蓮區中小企業銀行光復分行承辦人員以為行使，足生損害丁○○於花蓮區中
      小企業銀行。
（四）另於同年三月二十一日上午十一時許，持變造之戊○○身分證，前往位於花蓮
      縣玉里鎮○○路五之一號之「隆門小客車租賃公司」，以戊○○之名義填具「
      汽車租賃合約書」，並接續於租賃合約書、授權書及空白本票（未填載發票日
      期及金額）上接續偽造戊○○之署押，並按捺自己之指印表示戊○○已經同意
      該約定，而偽造私文書後，持向不知情之隆門小客車租賃公司負責人李美玉以
      為行使，並租得車牌號碼ＹＹ－○四八六號之自小客車一部，足生損害於戊○○及隆門小客車租賃公司。
二、辛○○另明知偽鈔集團所提供之通用紙幣均係偽造，竟基於行使偽造通用紙幣之
    概括犯意，先於同年二月十八日許，向偽鈔集團以無償取得偽造面額通用紙幣千
    元券一張及百元券五張後，連續在花蓮縣瑞穗鄉一帶花用迨盡。辛○○食髓知味
    ，旋再以新台幣（下同）一千元之代價，向偽鈔集團共購得偽造通用紙幣千元券
    五張，連續在花蓮縣瑞穗及玉里等地，充作真鈔而購買檳榔及香煙等價格低微之
    物品，藉以找換得真正之通用紙幣。復於同年三月八日間，以五千元之代價，向
    偽鈔集團換取偽造通用紙幣千元券二十三張及百元券二十張，並循上法，以換取
    真正之通用貨幣。辛○○見獲利可觀，遂與己○○（緩刑中再犯）為犯意之聯絡
    ，於同年三月二十九日，相偕駕車前往屏東地區，各自出資五千元即以一萬元之
    代價向偽鈔集團購買偽造通用紙幣千元券五十三張（編號均為ＦＭ九六一七三五
    ＵＡ），辛○○分得二十八張，己○○則分得二十五張。己○○得手後，自同年
    月三十日起，基於行使偽造通用貨幣之概括犯意，連續於台東縣台東市鐵路局舊
    站附近之檳榔及香煙等價格低微物品，以換得真正之通用紙幣，並消費迨盡。於
    同年月三十一日，己○○承接上開行使偽造通用紙幣之概括，再持上開偽造通用
    紙幣千元券一張，交付予位於台東市○○路二八○內巷內早餐店老闆鄭秋琴，購
    買早餐蘿蔔糕一份，藉以換取真正之通用貨幣九百八十元，復持另一偽造通用紙
    幣千元券至台東市○○路一九四號向涂陳秀珠購買金戒指一只，換得真正之通用
    紙幣七百元。嗣因部分商家發現係偽鈔而報警查獲，並當場於己○○身上查獲剩
    餘之偽造通用紙幣千元券十六張。
三、另辛○○承接上開行使偽造通用紙幣之概括犯意，於同年月三十日將上開取得之
    偽造通用紙幣千元券一張夾藏於真鈔內交付與前開隆門小客車租賃公司，以為租
    用上開自小客車之代價，另於花蓮縣光復鄉至花蓮市，沿途向多處不詳店號之雜
    貨站及檳榔攤，以上開偽造之通用紙幣購物，共計使用八張，並換得真正之通用
    貨幣五千元許。迨於同年四月一日下午十時五十分許，為警查獲，並扣得上開變
    造身分證二枚、駕駛執照一枚及花蓮區中小企業銀行存摺一本，並在隆門小客車
    租賃公司尋得辛○○所交付之偽造通用紙幣千元券一張。
四、案經臺東縣警察局臺東分局報請台灣台東地方法院檢察署檢察官偵查起訴。
    理  由
一、訊據被告辛○○除辯稱丁○○及戊○○之身分證及駕駛執照均係由王天龍在被告
    英貴住處二樓所變造及九十年三月二十九日並未出資購買偽造通用紙幣外，餘均
    坦承不諱；被告己○○則對右揭犯罪事實坦承不諱。經查：
  （一）被告辯稱王天龍常去被告己○○任處，上開證件即係由王天龍在被告己○○
        住處二樓所變造云云。惟訊據證人王天龍到庭證稱，並未偽造上開身分證及
        駕駛執照，雖曾去過被告己○○住處，但最近一次是在八十八、九年間，九
        十年間並未去過等語，核與被告己○○所述其住處是林務局的宿舍，一樓是
        自宅，二樓則是空的宿舍，朋友會去那裡聚會，辛○○有去過，乙○○有去
        過一、二次，至於他們二人有無一同去過，則不清楚等語大致相符，故被告
        辛○○上開所辯，不足採信。
  （二）另證人丁○○於本院調查時稱其身分證係遭被告辛○○所竊云云。查證人丁○○於本院調查時先證稱，其係經由住處樓下美髮店老闆庚○○告知，有一
        位朋友到其住處並拿走身分證，而隔天收到電信公司所寄通知書表示手機號
        碼申辦手續已完成，經電話詢問係由何人申請，對方告知姓魏，方確定身分
        證係遭被告辛○○所竊等語，復改稱無法確定身分證是否為被告辛○○所竊
        ，只是庚○○告知有友人來訪，但無法確定是否為被告辛○○等語。惟證人
        庚○○從未見過被告辛○○，雖認識丁○○，但未曾告知有朋友來找他，該
        朋友離開時，手上拿著丁○○之身分證等語，此業據證人庚○○到庭結證屬
        實。此外復查無其他積極證據，是尚難僅憑證人丁○○前後不一之指述，遽
        為被告辛○○竊盜丁○○身分證之證據。證人此部分之指述，顯不足採。
  （三）被告辛○○另辯稱九十年三月二十九日伊並未出資，係由己○○出資一萬元
        購買云云。查被告己○○於本院審理時則稱該次係由其與辛○○各出資五千
        元，非由其一人出資一萬元等語。另該次所換得之偽造通用紙幣千元券共五
        十三張，被告辛○○分得二十八張，被告己○○則分得二十五張等情，業據
        被告二人供述明確。衡諸常情，若被告辛○○毫無出資，豈有分得所獲偽造
        紙幣一半以上之理，是被告上開所辯，顯不足採。
  （四）另扣案之偽造通用紙幣千元券十七張，經中央銀行發行局鑑定亦認該批偽鈔
        均以彩色噴墨方式仿印，無隱藏字及凹版印紋凸起效果，材質與真鈔不同，
        無水印，安全線以手工塗填亮光漆方式仿鈔券正面五段裸露部分，無折光變
        色效果，左下角面額數字，無折光變色反應，鑑定結果均屬偽鈔，此有該局
        於九十一年九月十六日台央發字○九一○○五二三一號函在卷足憑。
  （五）此外復有證人李美玉、鄭秋琴、涂陳秀珠、戊○○及丁○○分於偵訊及本院
        調查時供述明確，並有變造丁○○、戊○○之身分證及駕駛執照、隆門小客
        車租賃有限公司之汽車租合約書、授權書及空白本票之影本各一份、中華電
        信股份有限公司臺灣北區電信分公司花蓮營運處九十一年一月十四日以花服
        一密（九一）字第○○四號函所附0000000000、0000000
        00、0000000000、0000000000及00000000
        00等五號行動電話之租用申請書共五份及花蓮區中小企業銀行光復分行九
        十一年一月十八日以九一蓮銀光字第一號函所附丁○○開戶資料一份附卷可
        稽，本件事證明確，被告二人犯行堪予認定，應依法論科。
二、核被告辛○○及被告己○○就行使偽造通用紙幣部分，係犯刑法第一百九十六條
    第一項之罪。被告二人間具有犯意聯絡及行為分擔，為共同正犯。又被告二人先
    後多次犯行，時間緊接，方法相同，觸犯構成要件相同之罪，顯係基於概括犯意
    為之，為連續犯，依刑法第五十六條之規定，以一罪論，並加重其刑。被告辛○○另觸犯刑法第二百十六條、第二百十條、二百十二條、二百十六條、第三百三
    十七條及第三百三十九條第二項之罪。被告辛○○就侵占丁○○遺失身分證部分
    ，係犯刑法第三百三十七條之侵占遺失物罪，公訴意旨認應依竊盜罪處斷，尚有
    未洽，惟其基本事實同一，本院自應予審理，並依法變更起訴法條（最高法院八
    十六年度台非字第一八七號判決要旨可資參照）。被告辛○○偽造印章、印文及
    署押後，用以偽造私文書，其偽造印章、印文及署押行為係偽造文書之階段行為
    ，不論另罪。其偽造私文書後進而行使，偽造之低度行為應為行使之高度行為所
    吸收，不另論罪。又於隆門小客車租賃股份有限公司偽造租賃合約書、授權書及
    本票之行為，係接續為之，只論以一罪。被告先後多次行使偽造私文書之犯行，
    時間緊接，方法相同，觸犯構成要件相同之罪，顯係基於概括之犯意反覆為之，
    為連續犯，依刑法第五十六條之規定，以一罪論，並加重其刑。又所犯刑法第三
    百三十七條侵占遺失物罪、第第百十六條、二百十二條行使變造特種文書罪、第
    二百十六條、第二百十條之行使偽造私文書罪第三百三十九條第二項詐欺得利罪
    三罪間有方法結果之牽連關係，依刑法第五十五條後段，應從一重之行使偽造私
    文書罪處斷。另被告所犯行使偽造私文書及行使偽造貨幣罪二罪間，犯意各別，
    罪名不同，應分論併罰。又公訴人雖僅就行使偽造私文書之犯行提起公訴，然檢
    察官就犯罪事實一部起訴者，其效力及於全部，本件被告詐欺得利部分之犯罪事
    實，與前揭論罪科刑之行使偽造私文書部分，有牽連犯之關係，已如前述，本院
    自應就屬於裁判上一罪之詐欺得利部分一併加以裁判。按裁判上之一罪其一部分
    犯罪既已因案被發覺，雖在檢察官或司法警察官訊問中被告陳述其未發覺之部分
    犯罪行為，並不符合刑法第六十二條之規定。查被告辛○○係於為警查獲變造丁○○之身分證後，方交出變造戊○○之身分證及駕駛執照，此有搜索結果書一紙
    附於台東縣警察局台東分局刑案偵查卷可稽，揆諸前揭說明，自不符自首要件，
    附此敘明。爰審酌被告辛○○於八十九年間因犯贓物罪，經桃園地方法院判處有
    期徒刑三月，緩刑二年，被告己○○於八十九年間因竊盜罪，經花蓮地方法院判
    處有期徒刑十月，緩刑五年，此有台灣高等法院檢察署刑案紀錄簡覆表附卷可考
    ，被告二人均係於緩刑期間內中再度犯罪，顯見其品行非佳，犯罪動機、目的、
    手段、犯罪後知所悔改，配合檢警查緝因而查獲偽鈔集團，有臺灣屏東地方法院
    九十年度訴字第五二○號判決附卷可稽，及行使偽鈔之數量、使偽鈔流入市面及
    擾亂金融秩序等情，被告己○○之犯罪動機、犯後尚能坦承犯行態度良好，行使
    偽鈔數量、使偽鈔流入市面等情，各量處如主文所示之情，並定其應執行之刑。
    又扣案之偽造通用紙幣千元卷十七張，應依刑法第二百條宣告沒收，另變造戊○○及丁○○之身分證及駕駛執照、如附表二編號一至編號六所示文件上所偽造之
    丁○○之印文計十五枚、署押計十一枚及編號七所示文件上偽造戊○○之署押三
    枚，均依法宣告沒收。又被告辛○○於如附表七所示文件上，除偽造署押外，並
    按其指印，因該指印同為代表冒用者之署名，作用及效力與署押無異，且簽名與
    捺印係出於同一個偽造署押之犯意，是其所按指印雖為自己所有，要屬同一偽造
    署押之犯行，指印部分共計三枚自應併予宣告沒收。另偽刻之「丁○○」印章，
    雖未扣案，惟不能證明業已滅收，不問是否屬於被告辛○○所有，應併為沒收之
    宣告。
四、公訴意旨另以被告己○○於九十年三月八日，與被告辛○○基於犯意之聯絡，共
    同出資五千元，以換取偽造通用紙幣千元券二十三張及百元券二十張，被告己○○分得千元券二十二張後，先後在花蓮地區花用殆盡，因認被告己○○此部分尚
    涉有刑法第一百九十六條第一項之行使偽造貨幣罪嫌云云。按犯罪事實應依證據
    認定之，無證據不得推定其犯罪事實；又不能證明被告犯罪事實者，應諭知無罪
    之判決，刑事訴訟法第一百五十四條及第三百零一條分別定有明文。次按共同被
    告所為不利於己之供述，固得採為其他共同被告犯罪之證據，惟此項不利之供述
    ，仍應調查其他必要之證據，以察其是否與事實相符，自難專憑此項供述，為其
    他共同被告犯罪事實之認定（最高法院三十一年上字第二四二三號判例參照）。
    訊據被告己○○堅詞否認其事，辯稱伊僅有於同年月三十日與被告辛○○共同行
    使偽造貨幣等語。本件公訴人認被告己○○涉有上開犯行，無非係以共同被告辛○○於偵查中所述為其論據。惟查被告辛○○於偵查中就被告己○○有無於九十
    年三月八日共同出資購買偽造之通用貨幣及購買後如何朋分等情，先後翻異其詞
    ，所述差距甚大，顯難採信，另除被告辛○○前後不一之指述外，復查無其他證
    據證明被告己○○有公訴人所指之犯行，揆諸首揭說明，尚難僅憑共同被告之指
    述，即認被告己○○涉有行使偽造貨幣之犯行，惟公訴意旨認此部之犯行，與前
    揭論罪科刑之行使偽造貨幣罪間有連續犯之關係，屬裁判上之一罪，爰不另為無
    罪之諭知。
據上論斷，刑事訴訟法第二百九十九條第一項前段、第三百條、刑法第二十八條、第
五十六條，第一百九十六條第一項、第二百十六條、第二百十條、第二百十二條、第
三百三十七條、第三百三十九條第二項、第一項、第五十五條、第五十一條第五款、
第二百條、第二百十九條、罰金罰鍰提高標準條例第一條前段，判決如主文。
本案經檢察官丙○○到庭執行職務。
中    華    民    國      九十一     年       十      月       十一     日
                         臺灣臺東地方法院刑事庭
                                       審判長法  官  楊力進
                                             法  官  林卉聆
                                             法  官  柯姿佐
右正本證明與原本無異。
如不服本判決，應於判決送達後十日內向本院提出上訴狀。（須附繕本）
「切勿逕送上級法院」
                                             書記官  蘇美琴
附表一
1.變造「丁○○」國民身分證一張
2.變造「戊○○」國民身分證一張
3.變造「戊○○」駕駛執照一張
4.偽造「丁○○」印章一枚
附表二
┌──┬───────────────────────┬───────┐
│一  │中華電信行動電話業務（租用/異動）申請書一份（ │偽造印文三枚  │
│    │含同意書）                                    │偽造署押二枚  │
│    │聯單號碼Ｍ九○ＹＩＬＮ○一二九六四            │（以丁○○代理│
│    │九十年一月十一日申請，門號0000000000│人名義申請）  │
├──┼───────────────────────┼───────┤
│二  │中華電信行動電話業務（租用/異動）申請書二份   │偽造印文二枚  │
│    │聯單號碼Ｍ九○ＫＦＵＮ○二六三九四            │偽造署押二枚  │
│    │九十年一月十九日申請，門號0000000000│              │
├──┼───────────────────────┼───────┤
│三  │中華電信行動電話業務（租用/異動）申請書一份   │偽造署押一枚  │
│    │聯單號碼Ｎ六六三五三                          │              │
│  │九十年二月十四日申請，門號0000000000│              │
├──┼───────────────────────┼───────┤
│四  │中華電信行動電話業務（租用/異動）申請書二份（ │偽造印文四枚  │
│    │含同意書一份）                                │偽造署押三枚  │
│    │聯單號碼Ｍ九○ＫＦＵＮ○二六三五四            │              │
│    │九十年一月十九日申請，門號0000000000│              │
├──┼───────────────────────┼───────┤
│五  │中華電信行動電話業務（租用/異動）申請書（含同 │偽造印文三枚  │
│    │意書）                                        │偽造署押二枚  │
│    │聯單號碼Ｎ六一四一○                          │              │
│    │九十年一月十三日申請，門號0000000000│              │
├──┼───────────────────────┼───────┤
│六  │花蓮區中小企業銀行存摺類存款總約定書          │偽造印文三枚  │
│    │              │偽造署押一枚  │
├──┼───────────────────────┼──┬────┤
│七  │汽車租賃合約書、授權書、空白本票              │偽造署押三枚  │
│    │                                              │偽造指印三枚  │
└──┴───────────────────────┴───────┘
附記
刑法第一百九十六條第一項
行使偽造、變造之通用貨幣、紙幣、銀行券，或意圖供行使之用而收集或交付於人者
，處三年以上十年以下有期徒刑，得併科五千元以下罰金。
刑法第二百一十六條
行使第二百十條至第二百十五條之文書者，依偽造、變造文書或登載不實事項或使登
載不實事項之規定處斷。
刑法第二百一十條
偽造、變造私文書，足以生損害於公眾或他人者，處五年以下有期徒刑。
刑法第二百一十二條
偽造、變造護照、旅券、免許證、特許證及關於品行、能力服務或其他相類之證書、
介紹書，足以生損害於公眾或他人者，處一年以下有期徒刑、拘役或三百元以下罰金
。
刑法第三百三十七條
意圖為自己或第三人不法之所有，而侵占遺失物、漂流物或其他離本人所持有之物者
，處五百元以下罰金。
刑法第三百三十九條第二項
以前項方法得財產上不法之利益或使第三人得之者，亦同。
刑法第三百三十九條第一項
意圖為自己或第三人不法之所有，以詐術使人將本人或第三人之物交付者，處五年以
下有期徒刑、拘役或科或併科一千元以下罰金。
